【裁判字號】    99,消債更,13
【裁判日期】    990210
【裁判案由】    更生事件
【裁判全文】
臺灣板橋地方法院民事裁定            99年度消債更字第13號
聲  請  人  甲○○
上列當事人因消費者債務清理事件聲請更生，本院裁定如下：
    主  文
聲請駁回。
聲請費用由聲請人負擔。
    理  由
一、按債務人不能清償債務或有不能清償之虞者，得依本條例所
    定更生或清算程序，清理其債務，消費者債務清理條例第3
    條固定有明文。惟所謂「不能清償債務」，係指債務人欠缺
    清償能力，對於已屆清償期，且已受請求之債務之全部或主
    要部分，客觀上可預見其為一般且繼續的不能清償之財產狀
    態而言。又清償能力係由財產、信用、勞力三者構成，故雖
    無足夠財產，然如有良好之信用、優良之技術或持續不斷之
    勞力，即屬有清償債務之可能。次按聲請更生或清算不合程
    式或不備其他要件者，法院應以裁定駁回之，但其情形可以
    補正者，法院應定期間先命補正，復為同條例第8 條所明定
    。
二、本件聲請人向本院聲請更生，其主張略以：伊於消費者債務
    清理條例施行後，民國98年9 月1 日曾以書面向最大債權金
    融機構香港商香港上海匯豐銀行請求共同協商債務清償方案
    ，該行提供72期，利率0%，每期還款新臺幣（下同）1 萬元
    之協商還款方案，然聲請人任職於國泰人壽保險股份有限公
    司，每月平均薪資約為2 萬7,000 元，扣除本身支出扶養子
    女及房租外，故無法負擔每月1 萬元之還款條件，有不能清
    償債務之情事，因此前置協商不成立，且伊無擔保或無優先
    權之債務總額未逾1,200 萬元，復未經法院裁定開始清算程
    序或宣告破產。為此，爰依法提出本件更生之聲請云云。
三、查聲請人主張其於消費者債務清理條例施行後，曾提出債權
    人清冊，依同條例第151 條第1 項規定，於98年9 月間以書
    面向最大債權金融機構香港商香港上海匯豐銀行請求共同協
    商債務清償方案，該行以聲請人無法負擔任何還款條件為由
    而發給前置協商不成立通知書，業據其提出香港商香港上海
    匯豐銀行98年12月3 日前置協商不成立通知書1 紙在卷可稽
    （見本院卷第36頁），堪信為真實。是依消費者債務清理條
    例第3 條之規定，自須審究聲請人是否有不能清償債務或有
    不能清償之虞為要件。經查，依聲請人配偶之97年度所得資
    料清單顯示，其每月平均收入4 萬1,178 元（見本院卷94頁
    ），顯足供其個人及子女之生活必要支出，聲請人應無支出
    扶養費之必要。且依聲請人提出之97年度所得資料清單顯示
    ，其每月平均收入約為3 萬805 元（見本院卷第27頁），縱
    依聲請人自陳之每月平均薪資2 萬7,000 元，扣除協商應付
    款項1 萬元後，顯然足供其個人生活費用支出而無不能清償
    債務之情事。又此就聲請人自行提出每月可清償1 萬元之更
    生方案（見本院卷第95頁），亦可徵前開香港商香港上海匯
    豐銀行所酌定之每月應還款條件，係在聲請人清償能力之範
    圍內，故聲請人並無不能清償債務之情事。
四、綜上所述，本件聲請人倘與香港商香港上海匯豐銀行成立前
    置協商，依協商條件履行並無困難，其並無消費者債務清理
    條例第3 條所定不能清償債務或有不能清償之虞之情事，且
    上開欠缺又屬無從補正，揆諸首開條文，自應駁回其更生之
    聲請。
五、至於所繳納郵務送達費5,100 元，則待本件更生聲請事件確
    定後，如尚有剩餘郵資餘額，再予檢還聲請人，附此敘明。
中    華    民    國    99    年    2     月    10    日
              民事第一庭    法      官  黃信滿
以上為正本係照原本作成
如不服本裁定，應於裁定送達後10日內，以書狀向本院提出抗告
，並繳納抗告費新臺幣1千元
中    華    民    國    99    年    2     月    10    日
                            書  記  官  莊琬婷

司法院資訊處製作；財團法人民間司法改革基金會備份。
